【裁判字號】    99,抗,791
【裁判日期】    990630
【裁判案由】    聲請假扣押
【裁判全文】
臺灣高等法院民事裁定                   99年度抗字第791號
抗  告  人  信琦營造有限公司
法定代理人  甲○○
上列抗告人因與相對人乙○○○間假扣押事件，對於中華民國99
年4月26日臺灣基隆地方法院99年度全字第251號裁定提起抗告，
本院裁定如下：
      主      文
抗告駁回。
抗告訴訟費用新台幣壹仟元由抗告人負擔。
      理      由
一、按債權人就金錢請求或得易為金錢請求之請求，欲保全強制
    執行聲請假扣押者，就其請求及假扣押之原因應釋明之，其
    釋明如有不足，而債權人陳明願供擔保或法院認為適當者，
    法院得定相當之擔保，命供擔保後為假扣押，民事訴訟法第
    526條第1項、第2項定有明文。又假扣押係保全強制執行方
    法之一種，預防將來債權人勝訴後，有不能強制執行或甚難
    執行之虞者而設，至債權人聲請假扣押所主張之權利，債務
    人對之有所爭執者，應於現在或將來有訴訟繫屬時，請求法
    院為本案之判決，以資解決，尚非聲請假扣押時，先應解決
    之問題 (最高法院69年台抗字第72號判例參照)。
二、本件相對人在原法院聲請意旨略以：抗告人從事營造工程，
    營運上欠缺資金時，每向伊商借，伊仍自第三人簡秀惠設立
    於基隆市第二信用合作社港東分社00000000000之帳戶內提
    款後，將款項轉存入抗告人所有設立於上開信用合作社安樂
    分社00000000000之帳戶內，以供抗告人週轉之用，迄至民
    國（下同）98年2月2日止，伊自第三人簡秀惠帳戶出借之款
    項有新台幣（下同）496萬3,257元，於屆期後至今未獲清償
    ，惟由台北縣萬里區漁會發包並由抗告人於98年9月9日得標
    之「龜吼漁港港區公共設施改善工程」，抗告人於99年3月
    完工後可領取承攬報酬246萬元，其中150萬元除被第三人鉅
    航營造有限公司聲請假扣押在案外，其餘未被扣押之50餘萬
    元由抗告人洽領後，未清償伊分文，又伊多次請抗告人出面
    協商解決，但抗告人收受函文後卻置之不理，足認有必須聲
    請假扣押之原因，爰提出抗告人公司基本資料表、客戶存提
    明細表、得標公告、假扣押執行命令、存證信函及收件回執
    以為釋明（見原法院卷第8至16頁），並願供擔保，以補釋
    明之不足，請准假扣押等情。原法院以相對人所為請求及假
    扣押之原因，已有相當之釋明，並已陳明願供擔保，以補釋
    明之不足，爰酌定相當之擔保金額，准如原裁定主文第1項
    所示假扣押。
三、抗告意旨以：相對人提出第三人簡秀惠之基隆市第二信用合
    作社客戶存提明細表，並非相對人本身，又未見相對人具體
    說明其究以何權利得以主張或受讓第三人簡秀惠之權利，則
    相對人是否確為債權人，實有疑竇；相對人以基隆市港東郵
    局存證信函告知第三人甲○○有500萬2,708元之債務待償還
    ，並未言及伊有欠相對人上開債務，顯見相對人所稱已多次
    函催伊還款乙節，絕非事實；由上揭存證信函之帳款明細之
    金額、日期及總價與相對人本件假扣押聲請狀之帳款明細均
    完全無法吻合，益證相對人所言非實；相對人所提第三人簡
    秀惠之基隆市第二信用合作社帳戶，實為鉅航營造有限公司
    （下稱鉅航公司）為投標承攬工程與第三人工程款結算或支
    付所用，則相對人主張其為貸與人，伊為借用人，雙方成立
    借貸關係，及伊有浪費財產或就財產為不利益之處分或隱匿
    財產之情形，均非有理云云，並提出基隆市港東郵局存證信
    函、明細表為證（見本院卷第18至29頁）。
四、經查，相對人所提出客戶存提明細表固係第三人簡秀惠所有
    ，而非相對人所有，惟抗告人自認簡秀惠是相對人利用的帳
    戶，相對人匯入款項，有部分是借款等語（見本院卷第32頁
    背）。則相對人主張自第三人簡秀惠帳戶提款後，將款項轉
    存入抗告人所有之帳戶內，以供抗告人週轉之用，即非無稽
    。又依相對人提出抗告人97年12月9日公司變更登記表（見
    本院卷第10至11頁），抗告人資本總額為1,000萬元，然依
    相對人提出之抗告人財政部臺灣省北區國稅局財產歸屬資料
    清單及97年度綜合所得稅各類所得資料清單所示（見本院卷
    第12至13頁），抗告人僅有年分為西元1982年、2000年二台
    車輛及合計801元之存款，顯然資力減少甚多，是相對人援
    引上開公司變更登記表、財產歸屬資料清單、所得資料清單
    ，在本院補充釋明抗告人有浪費財產、或就其財產為不利益
    之處分，或隱匿財產之情形，致日後有不能強制執行之虞之
    假扣押原因，亦非無稽。至上揭存證信函之帳款明細之金額
    、日期及總價與相對人本件假扣押聲請狀之帳款明細是否吻
    合；相對人所提第三人簡秀惠之基隆市第二信用合作社帳戶
    ，是否為鉅航公司投標承攬工程與第三人工程款結算或支付
    所用；雙方借貸關係是否已經清償等情；經核均屬實體上之
    理由，揆諸首揭說明，應待本案訴訟予以解決，尚非假扣押
    程序所應審究。從而，原法院裁定准許相對人所為假扣押之
    聲請，並無不合，抗告人執此指摘原裁定不當，聲明廢棄，
    為無理由，應予駁回
五、爰依民事訴訟法第495之1第1項、第449條第1項、第95條、
    第78條，裁定如主文。
中    華    民    國    99    年    6     月    30    日
                    民事第十四庭
                        審判長法  官 林金村
                              法  官 湯美玉
                              法  官 李慈惠
正本係照原本作成。
本裁定除以適用法規顯有錯誤為理由外，不得再抗告。如提起再
抗告，應於收受後10日內委任律師為代理人向本院提出再抗告狀
。並繳納再抗告費新台幣１千元。
中    華    民    國    99    年    7     月    2     日
                              書記官 王敬端

司法院資訊處製作；財團法人民間司法改革基金會備份。
